---
title: "Código 8"
author: "dgonzalez "
subtitle: "Módulo 4- Unidad 4.2" 
output:
  html_document:
    toc: yes
    toc_depth: 2
    toc_float: yes
    theme: cosmo
---

```{r setup, include=FALSE}
knitr::opts_chunk$set(echo = TRUE)
library(readr)
Valle <- read_csv("data/VALLE.csv")

```

# **Simulación**

<br/><br/>

## **Confianza**

```{r}
m= 100 ## número de experimentos
n=100 ## tamaño de muestra
mux=100 # media poblacion 
sdx=20  # desviacion poblacion
a=0.05
x=rnorm(n*m, mux, sdx)
muestras=matrix(x, nrow = m)

icm=function(xx){
  mxx=mean(xx)
  sdxx=sd(xx)
  p=1-a/2
  lsxx=mxx+pnorm(p)*sdxx/sqrt(n)
  lixx=mxx-pnorm(p)*sdxx/sqrt(n)
  return(c(lixx,lsxx))
}

ICa=apply(muestras, 1,icm)

plot(1:100, type = "n",
     xlim = range(ICa),
     ylab = "Muestreos", 
     las=1, 
     xlab=" ")
abline(v = mux, lty = 2) ## la media poblacional.
for(i in 1:100) {
  segments(ICa[1,i], i, ICa[2,i], i)
}

```

<br/><br/><br/>

# **Estimaciones**

<br/><br/>

## **IC para una media**

Intervalo de confianza para una media 

Como ejemplo se estima un IC para la edad de las personas contagiadas de covid en Valle, para una muestra de n=1000

```{r}
Muestra= Valle[sample(1:nrow(Valle),1000,replace=F),]
t.test(Muestra$edad,conf.level = 0.95)$conf.int
```
<br/><br/>

## **IC para una proporción**

Intervalo de confianza para una proporción 

Como ejemplo se estima un intervalo de confianza para una muestra de tamaño 1000 para la proporción de fallecidos por covid en el Valle

```{r}
Muestra= Valle[sample(1:nrow(Valle),1000,replace=F),]
t1=table(Muestra$estado)
prop.test(t1[1],1000, conf.level = 0.95)$conf.int

```
<br/><br/>

## **IC comparación varianzas**

Intervalo de confianza para la comparación de varianzas

Como ejemplo se toman dos muestras de las edades para las personas contagiadas por covid en el Valle

```{r}
Valle1= Valle[Valle$sexo=="f",]
Valle2= Valle[Valle$sexo=="m",]
datax=Valle1[sample(1:nrow(Valle1),100,replace=F),]
datay=Valle2[sample(1:nrow(Valle2),100,replace=F),]

var.test(datax$edad, datay$edad)$conf.int 
```
<br/><br/>

## **IC medias grupos independientes**

Intervalo de confianza para la comparación de medias grupos independientes, suponiendo **varianzas iguales**

Como ejemplo se toman dos muestras para comparar la edad de las personas contagiadas por covid en dos grupos independientes


```{r}
t.test(datax$edad, datay$edad,
       mu = 0, 
       paired = FALSE, 
       var.equal = TRUE,
       conf.level = 0.95 )$conf.int 
```
<br/><br/>

Intervalo de confianza para la comparación de medias grupos independientes, con **varianza diferentes**

En este caso se toman dos muestras de grupos independientes, solo se realiza el procedimiento para mostrar la sintaxis en el caso de que las varianza sean diferentes 

```{r}
 t.test(datax$edad, datay$edad,
       mu = 0, 
       paired = FALSE, 
       var.equal = FALSE,
       conf.level = 0.95 )$conf.int
```

<br/><br/><br/>

## **IC comparación proporciones**

Comparación de proporciones

Para el ejemplo se toma una muestra de tamaño 1000 y se compara las proporciones de personas contagiadas y con estado grave y con estado moderado

```{r}
Muestra= Valle[sample(1:nrow(Valle),1000,replace=F),]
t1=table(Muestra$estado)
prop.test(c(t1[2],t1[3]),c(1000,1000), conf.level = 0.95)$conf.int
```









