---
title: "Código 5"
author: "dgonzalez "
subtitle: "Módulo 3- Unidad 3.1" 
output:
  html_document:
    toc: yes
    toc_depth: 2
    toc_float: yes
    theme: cosmo
---

```{r setup, include=FALSE}
knitr::opts_chunk$set(echo = TRUE,comment = NA)
library(tidyverse)


```


Para el desarrollo del Módulo 3, requerimos poder evaluar y representar funciones de variables tanto discretas como continuas. 

<br/><br/>

## **Caso discreto**

<br/>
Supongamos que $X$ es una variable aleatoria discreta con función de distribución de probabilidad dada por :

$f(x)=\displaystyle\binom{10}{x} 0.60^{x} 0.40^{10-x}$,  para $x = 0,1,2,3,4,5,6,7,8,9,10$

<br/><br/>

```{r}
x=0:10
fx=choose(10,x)*0.60^x*0.40^(10-x)  
```

Para verificar que es una función de distribucion de probabilidad sumamos todos sus valores

```{r}
sum(fx)
```

Para representar gráficamente la función utilizamos la función **plot**


```{r}
x=0:10
fx=choose(10,x)*0.60^x*0.40^(10-x)  
plot(x,fx, las=1, ylab="f(x)", xlab="número personas que asisten", pch=19)
lines(x, fx, type="h", col=2)
```

<br/><br/>

Tambien podemos utilizar el paquete ggplot2
<br/>
```{r}
library(ggplot2)
x=0:10
fx=choose(10,x)*0.60^x*0.40^(10-x)  
dat=data.frame(x,fx)
ggplot(dat) + geom_point(aes(x, fx),colour = "orange", size = 4) +
  scale_x_continuous(limits = c(0, 10),
                     breaks = c(0,1,2,3,4,5,6,7,8,9), 
                     labels = c('0','1','2','3','4','5','6','7','8','9'))
```

<br/><br/>

Tambien podemos construir una tabla con las probabilidades asignadas a cada valor de $X$
<br/>
```{r}
x=0:10
fx=choose(10,x)*0.60^x*0.40^(10-x)  
Fx=cumsum(fx)
dt=data.frame(x,fx,Fx)
dt
```

<br/><br/>

Nota: En este caso $\binom{n}{k}$, corresponde a la combinatoria de $n$ con $k$, que representa el número de maneras diferentes como se puede seleccionar una muestra de tamaño $k$ de una urna que contiene $n$ elementos son importar el orden y sin repetición.  





## **Caso continuo**

<br/><br/>

### **Gráficos**

Las variables aleatorios continuas requieren el uso de integrales y por tanto su representación gráfica corresponde a una área bajo la $f(x)$ 

<br/><br/>

```{r}
curve(1/4*exp(-x/4) , from=0, to=20, n=300, xlab="x", ylab="f(x)", 
             col="blue", lwd=3, main="f(x)=1/4*exp(-x/4)", las=1  )
```

<br/>

```{r}
x=seq(from = 0, to = 20, by = 0.1)
y=function(y){1/4*exp(-y/4)}
fx=y(x)
plot(x,fx, xlab="x", ylab="f(x)", type="l",
             col="blue", lwd=3, main="f(x)=1/4*exp(-x/4)", las=1  )
x1=c(0,x,0)
fx1=c(0,fx,0)
polygon(x1, fx1,col = "#1b98e0") 

```

<br/>

Si se requiere una parte sombreada reducimos el rango de los dos conjuntos

```{r}
x=seq(from = 0, to = 20, by = 0.1)
y=function(y){1/4*exp(-y/4)}
fx=y(x)
plot(x,fx, xlab="x", ylab="f(x)", type="l",
             col="blue", lwd=3, main="f(x)=1/4*exp(-x/4)", las=1  )
x1=seq(from=0, to=5,by=0.1)
fx1=y(x1)
x1=c(0,x1,5)
fx1=c(0,fx1,0)
polygon(x1, fx1,col = "#4876FF") 
```

<br/><br/>

Se puede utilizar la libreria de **ggplot2**

```{r}
library(ggplot2)
ggplot(data.frame(x=c(0, 20)), aes(x)) + 
    stat_function(fun=function(x){1/4*exp(-x/4)},colour="blue", size=1,
                  geom="area", fill="#4876FF", alpha=0.5) 
    
```

<br/><br/>

### **Integración**

<br/>

$\displaystyle\int\limits_{0}^{+\infty} \dfrac{1}{4} e^{-y/4} \:dx$

```{r}
fy=function(y){1/4*exp(-y/4)}
integrate(fy, lower=0,upper=Inf)
```


<br/><br/>
https://ggplot2tutor.com/tutorials/sampling_distributions

