---
title: "Código 9"
author: "dgonzalez "
subtitle: "Módulo 4- Unidad 4.3" 
output:
  html_document:
    toc: yes
    toc_depth: 2
    toc_float: yes
    theme: cosmo
---

```{r setup, include=FALSE}
knitr::opts_chunk$set(echo = TRUE)
library(readr)
Valle <- read_csv("data/VALLE.csv")

```

# **Pruebas paramétricas**



<br/><br/><br/><br/>

# **Pruebas no paramétricas**



<br/><br/><br/><br/>

# **Pruebas de normalidad**

Existen varias pruebas de hipotesis para verificar si una variable tiene un comportamiento aproximadamente normal.En todos los casos las hip?teisis planteadas son:

$Ho$: $X$ tiene distribución Normal
$Ha$: $X$ no tiene distribución Normal

```{r}
# se genera una variable aleatoria normal
x=rnorm(200,1000,50)
plot(density(x), las=1)
```

## **Shapiro Wilk**

```{r}
shapiro.test(x)
```
Esta prueba no requiere la instalación de paquetes adicionales, está disponible en la configuración básica de R



## **Paquete normtest**

Las siguientes pruebas requieren instalar y cargar el paquete: `normtest`

```{r}
# install.packages("normtets")
 library(normtest)
```

## **Jarque-Bera ajustado**

```{r}
ajb.norm.test(x)	
```

## **Frosini**

```{r}
frosini.norm.test(x)	
```

## **Geary**

```{r}
geary.norm.test(x)	
```

## **Hagazy-Green 1**

```{r}
hegazy1.norm.test(x)	
```

## **Hagazy-Green 2**

```{r}
hegazy2.norm.test(x)
```

## **Jarque-Bera**

```{r}
jb.norm.test(x)	
```

## **de kurtosis**

```{r}
kurtosis.norm.test(x)
```

## **de sesgo**

```{r}
skewness.norm.test(x)	
```

## **Spiegelhalter**

```{r}
spiegelhalter.norm.test(x)	
```

## **Weisberg-Bingham**

```{r}
wb.norm.test(x)	
```

## **Paquete nortest**

Las siguientes pruebas requieren instalar y cargar el paquete: `nortest`

```{r}
# install.packages("nortets")
 library(nortest)
```

## **Anderson-Darling**

```{r}
ad.test(x)
```

## **Cramer-von Mises**

```{r}
cvm.test(x)
```

## **Lilliefors (Kolmogorov-Smirnov)**

```{r}
lillie.test(x)
```

## **chi-cuadrado de Pearson**

```{r}
pearson.test(x)
```

## **Shapiro-Francia**

```{r}
sf.test(x)
```

En todos los casos se presenta un valor-p grande por lo cual no se rechaza $Ho$, asumimos que $Ho$ es verdad. Asumimos que la distribución de la variable $X$ es normal

