---
title: "Código 9"
author: "dgonzalez "
subtitle: "Módulo 4- Unidad 4.3" 
output:
  html_document:
    toc: yes
    toc_depth: 2
    toc_float: yes
    theme: cosmo
---

```{r setup, include=FALSE}
knitr::opts_chunk$set(echo = TRUE, comment = NA)

library(readr)
Valle <- read_csv("data/VALLE.csv")

```

# **Pruebas paramétricas**

<br/>

Supongamos las hipótesis:

|                                 |
|:--------------------------------|
|$Ho$ : $\mu_{W} = 1000$          |
|$Ha$ : $\mu_{W} \neq 1000$       |

<br/>

```{r}
# Problema 1
w=rnorm(100,1000,2) # simulación de los datos
```

<br/><br/>

|                                 |
|:--------------------------------|
|$Ho$ : $X \sim norm$             |
|$Ha$ : $X no \sim norm$          |

<br/>

```{r}
shapiro.test(w)  # verificación de normalidad
```

<br/><br/><br/>

### **Prueba de hipótesis para una media**

<br/>

Supuestos:

|                                 |
|:--------------------------------|
| X \sim normal                   |
| Varianza conocida ($\sigma^{2}=4$)|

<br/><br/>

```{r}
BSDA::z.test(w, mu=1000, sigma.x = 2)

```
<br/><br/><br/>

### **Prueba de hipótesis para una media**

<br/><br/>

|                                 |                              |                                  |
|:--------------------------------|:-----------------------------|:---------------------------------|
|$Ho$ : $\mu = \mu_o$             |$Ho$ : $\mu \leq \mu_o$       |  $Ho$ : $\mu \geq \mu_o$         |
|$Ha$ : $\mu \neq \mu_o$          |$Ha$ : $\mu > \mu_o$          |$Ha$ : $\mu < \mu_o$              |

<br/><br/>

Supuestos:

|                                 |
|:--------------------------------|
| X \sim normal                   |
| Varianza desconocida            |

<br/><br/>

|                                 | 
|:--------------------------------|
| $Ho$ : $\mu \geq 5$             |
| $Ha$ : $\mu < 5$                |

<br/><br/>


```{r}
#-------------------------------------------------------------------------------
# Problema 2
t=c(4.21,5.55,3.02,5.13,4.77,2.34,5.42,4.50,6.10,3.80,5.12,6.46,6.19,3.79,3.54)
mean(t)
sd(t)
t.test(t,mu=5, alternative="less")
```

<br/><br/>

|                                 | 
|:--------------------------------|
| $Ho$ : $p \geq 5$               |
| $Ha$ : $p < 5$                  |

<br/>

```{r}
#-------------------------------------------------------------------------------
#Problema 3
z=(24/40-.76)/(sqrt(.76*(1-.76)/40))

prop.test(24,40,0.76,alternative="less")
```

<br/><br/>

|                                 | 
|:--------------------------------|
| $Ho$ : $\mu_1 \geq \mu_2$       |
| $Ha$ : $\mu_1 < \mu_2$          |

<br/>

```{r}
#---------------------------------------------------------------------------------
# Problema 4
n1=36 ; mx1=6 ; sx1=4
n2=40 ; mx2=8.2; sx2=4.3

F=sx1^2/sx2^2
RdeRF=qf(c(0.025,0.975),35,39)

#t.test(x1,x2,mu=0, alternative = "less")
s2p=((n1-1)*sx1^2+(n2-1)*sx2^2)/(n1+n2-2)
sp=sqrt(s2p)
T4=(mx1-mx2)/(sp*sqrt(1/n1+1/n2))
RdeRT4=qt(0.05,(n1+n2-2))
```

<br/><br/><br/>

|                                 | 
|:--------------------------------|
| $Ho$ : $\mu_{g1} \geq \mu_{g2}$ |
| $Ha$ : $\mu_{g1} < \mu_{g2}$    |

<br/>

```{r}
#-----------------------------------------------------------------------------------
# Problema 5
p5=3/40
z5=(p5-0.05)/sqrt(0.05*0.95/40)
#----------------------------------------------------------------------------------
```

<br/><br/>

```{r}
# Problema 6
g1=c(75,76,74,80,72,798,76,73,72,75)
g2=c(86,78,86,84,81,79,78,84,88,80)

mean(g1);sd(g1)
mean(g2);sd(g2)

var.test(g1,g2)
t.test(g1,g2)
```

<br/><br/>

|                                 | 
|:--------------------------------|
| $Ho$ : $p_1 = p_2$              |
| $Ha$ : $p \neq p_2$             |

<br/>

```{r}
#---------------------------------------------------------------------------------
# Problema 7

n1=400 ;x1=80
n2=400 ; x2=88

prop.test(c(80,88),c(400,400))
```

<br/><br/>

|                                 | 
|:--------------------------------|
| $Ho$ : $\mu_1 \geq \mu_2$       |
| $Ha$ : $\mu_1 < \mu_2$          |

<br/>


```{r}
#-----------------------------------------------------------------------------------
# Problema 8
x1=c(45,73,46,124,30,57,83,34,26,17)
x2=c(36,60,44,119,35,51,77,29,24,11)
d=x1-x2

mean(d)
sd(d)

t.test(x1,x2,paired = TRUE)
```

<br/><br/>

|                                 | 
|:--------------------------------|
| $Ho$ : $\mu_{pa} \geq \mu_{pd}$ |
| $Ha$ : $\mu_{pa} < \mu_{pd}$    |

<br/>


```{r}
#------------------------------------------------------------------------------------
#Problema 9

pa=c(104.5,89,84.5,106,90,96,79,90,85,76.5,91.5,82.5,100.5,89.5,121.5,72)
pd=c(98,85.5,85,103.5,88.5,95,79.5,90,82,76,89.5,81,99.5,86.5,115.5,70)
d=pa-pd
mean(d)
sd(d)

t.test(pa,pd,paired = TRUE)
```

<br/><br/>

| Verificación de normalidad  | Comparación de varianzas                        | Diferencia de medias              |
|:----------------------------|:------------------------------------------------|:----------------------------------|   
|$Ho$ : $X_{g1} \sim norm$    |$Ho$ : $\sigma^{2}_{g1} = \sigma^{2}_{g2}$       | $Ho$ : $\mu_{g1} \geq \mu_{g2}$   | 
|$Ha$ : $X_{g2} no \sim norm$ |$Ha$ : $\sigma^{2}_{g1} \neq \sigma^{2}_{g2}$    |  $Ha$ : $\mu_{g1} < \mu_{g2}$     |

<br/>

```{r}
#-----------------------------------------------------------------------
# Problema 10
g1=c(37,19,21,35,16,4,0,12,63,25,12,15)
g2=c(24,42,18,15,0,9,10,20,22,13)

mean(g1);sd(g1)
mean(g2);sd(g2)

var.test(g1,g2)
t.test(g1,g2)

```


<br/><br/><br/><br/>

# **Pruebas no paramétricas**

## **de rachas**

```{r}

library(randtests)
x=c("N","D","N","N","N","N","N","D","D","D","N","N","N","N","D","N","N","D","N","N","N","D","N","N","N","N","N","N","N","D","D","D","D")
rachas<-as.numeric(x=="N")
runs.test(rachas,alternative = "left.sided",threshold = 0.5,pvalue = "exact",plot=F)

```


<br/><br/><br/>

# **Pruebas de normalidad**

Existen varias pruebas de hipótesis para verificar si una variable tiene un comportamiento aproximadamente normal.En todos los casos las hipótesis planteadas son:

<br/>

|                                       |
|:--------------------------------------|
|$Ho$: $X$ tiene distribución Normal    | 
|$Ha$: $X$ no tiene distribución Normal |

<br/>

```{r}
# se genera una variable aleatoria normal
x=rnorm(200,1000,50)
plot(density(x), las=1)
```

<br/><br/>

## **Shapiro Wilk**

```{r}
shapiro.test(x)
```
Esta prueba no requiere la instalación de paquetes adicionales, está disponible en la configuración básica de R


<br/><br/>

## **Paquete normtest**

Las siguientes pruebas requieren instalar y cargar el paquete: `normtest`

```{r}
# install.packages("normtets")
 library(normtest)
```

<br/><br/>

## **Jarque-Bera ajustado**

```{r}
ajb.norm.test(x)	
```

<br/><br/>

## **Frosini**

```{r}
frosini.norm.test(x)	
```

<br/><br/>

## **Geary**

```{r}
geary.norm.test(x)	
```

<br/><br/>

## **Hagazy-Green 1**

```{r}
hegazy1.norm.test(x)	
```

<br/>

## **Hagazy-Green 2**

```{r}
hegazy2.norm.test(x)
```

<br/><br/>

## **Jarque-Bera**

```{r}
jb.norm.test(x)	
```

<br/><br/>

## **de kurtosis**

```{r}
kurtosis.norm.test(x)
```

<br/><br/>

## **de sesgo**

```{r}
skewness.norm.test(x)	
```

<br/><br/>

## **Spiegelhalter**

```{r}
spiegelhalter.norm.test(x)	
```

<br/><br/>

## **Weisberg-Bingham**

```{r}
wb.norm.test(x)	
```

<br/><br/><br/>

## **Paquete nortest**

Las siguientes pruebas requieren instalar y cargar el paquete: `nortest`

```{r}
# install.packages("nortets")
 library(nortest)
```

<br/>

## **Anderson-Darling**

```{r}
ad.test(x)
```

<br/>

## **Cramer-von Mises**

```{r}
cvm.test(x)
```


<br/>

## **Lilliefors (Kolmogorov-Smirnov)**

```{r}
lillie.test(x)
```

<br/>

## **chi-cuadrado de Pearson**

```{r}
pearson.test(x)
```

<br/>

## **Shapiro-Francia**

```{r}
sf.test(x)
```

En todos los casos se presenta un valor-p grande por lo cual no se rechaza $Ho$, asumimos que $Ho$ es verdad. Asumimos que la distribución de la variable $X$ es normal



Referencias :

https://rpubs.com/CJRR/PUJ_DECB_NP


