---
title: "Código 7"
author: "dgonzalez "
subtitle: "Módulo 4- Unidad 4.1" 
output:
  html_document:
    toc: yes
    toc_depth: 2
    toc_float: yes
    theme: cosmo
---

```{r setup, include=FALSE}
knitr::opts_chunk$set(echo = TRUE, message = FALSE, warning = FALSE)

library(psych)
library(summarytools)
library(gtools)
library(ggplot2)
# colores
c0="#0DA5A6" # VERDE CLARO
c1="#E77C00" # NARANJA
c2="#6666FF" # AZUL  
c3="#4CBFBA" # VERDE CLARO  
c4="#E09600" # AMARILLO  
c5="#BC2B6A" # MORADO  

```


# **Propiedad de los estimadores**

Para una variable con distribución uniforme $unif(a=0, b=20)$ se desea determinar los siguientes 
estimadores del parámetro $b$


```{r}
# uniforme
library(ggplot2)
x= c(0,20) 
fx=c(1/20, 1/20) 
dat=data.frame(x,fx)
ggplot(data=dat,aes(x=x, y=fx))+ 
  scale_y_continuous(limits=c(0,.05))+
  geom_line(size = 1,colour = 'red') 
```

* $\widehat{\theta_{1}} = 2 \bar{x}$ 

* $\widehat{\theta_{2}} = \max\{x\}$

* $\widehat{\theta_{3}} = \dfrac{(n+1)}{n} \max\{x\}$

<br/><br/>

```{r}
n=10
m=1000*n
Y=matrix(runif(m, min=0, max=20), ncol=n) # matriz de datos m x n
Mx=apply(Y,1,mean)
Max=apply(Y,1,max)

T1=2*Mx
T2=Max
T3=((n+1)/n)*T2

T123=data.frame(T1,T2,T3)
boxplot(T123, main="propiedades de los estimadores")
abline(h=20, col="red")


apply(T123,2,mean)
```

<br/><br/><br/><br/>

# **Teorema Central del Límite**

Verificación del Teorema Central del Límite para una población exponencial con $\lambda=1$

Con este fin se siguen los siguientes pasos:

1. Se construye una matriz de dimensión 1000 x 1000 con números procedentes del modelo determinado
2. Se separan matrices de dimensión 1000 x n , para n=1,2,20,30,50, 100 y 1000 . 
3. A cada matriz construida en el paso anterior se le calcula la media por filas, como resultado se obtiene un vector de 1000 medias 
4. Cada uno de los vectores resultantes se visualiza a través de un histograma, gráfico de densidad y se construye también un gráfico de normalidad con el fin de validar el resultado 

<br/><br/>

```{r}
par(cex=0.5, cex.axis=.5, cex.lab=.5, cex.main=.5, cex.sub=.5,  mfrow=c(3,2), mai = c(.5, .5, .5, .5))
# Teorema Central del Límite-----------------------------

# Paso 1
n=1000   #  numero de columnas (tamaño máximo de muestra)
m=1000*n
# Caso --------------------------------------------------
# distribución exponencial-------------------------------
X=matrix(rexp(m,1),ncol=n)

# Paso 2
# generación de muestras-------------
X1=X[ ,1]            # n=1
X2=X[ ,1:2]          # n=2
X20=X[ ,1:20]        # n=20
X30=X[ ,1:30]        # n=30
X50=X[ ,1:50]        # n=50
X100=X[ ,1:100]      # n=100
X1000=X[ ,1:1000]    # n=1000

# Paso 3
# generacion de medias---------------
Mx2=apply(X2,1,mean)        # medias de muestras de tamaño n=2
Mx20=apply(X20,1,mean)      # medias de muestras de tamaño n=20
Mx30=apply(X30,1,mean)      # medias de muestras de tamaño n=30
Mx50=apply(X50,1,mean)      # medias de muestras de tamaño n=50
Mx100=apply(X100,1,mean)    # medias de muestras de tamaño n=100
Mx1000=apply(X1000,1,mean)  # medias de muestras de tamaño n=1000


# Paso 4 
# generación de densidad empírica --
d=density(X1)
d2=density(Mx2)
#d20=density(Mx20)
d30=density(Mx30)
d50=density(Mx50)
d100=density(Mx100)
d1000=density(Mx1000)

# Gráficos de densidad -------------------------------
# configuración de las gráficas
par(cex=0.5, cex.axis=.5, cex.lab=.5, cex.main=.5, cex.sub=.5,  mfrow=c(3,2), mai = c(.5, .5, .5, .5))
# histogramas  de comparacion-------------------------
plot(d, main=" ", xlab = "n=1")
plot(d2,main=" ", xlab = "n=2")
#plot(d20, main="", xlab = "n=20")
plot(d30, main=" ", xlab = "n=30")
plot(d50, main=" ", xlab = "n=50")
plot(d100, main=" ", xlab = "n=100")
plot(d1000,main=" ", xlab="n=1000")

# histogramas  de comparacion--------------------------
hist(X1,  main = "n=1", freq=FALSE)
hist(Mx2, main ="n=2", freq=FALSE) 
# hist(Mx20, main = "n=20",freq=FALSE)
hist(Mx30, main = "n=30",freq=FALSE) 
hist(Mx50, main = "n=50",freq=FALSE) 
hist(Mx100, main = "n=100", freq=FALSE) 
hist(Mx1000, main = "n=1000", freq = FALSE) 

# histogramas  de comparacion--------------------------
qqnorm(X1) ; qqline(X1, col="red")
qqnorm(Mx2) ; qqline(Mx2, col="red")
# qqnorm(Mx20) ; qqline(Mx20, col="red")
qqnorm(Mx30) ; qqline(Mx30, col="red")
qqnorm(Mx50) ; qqline(Mx50, col="red")
qqnorm(Mx100) ; qqline(Mx100, col="red")
qqnorm(Mx1000) ; qqline(Mx1000, col="red")
```



Se puede observar la convergencia de la distribución de la media muestral a una distribución normal al aumentarse el tamaño de la muestra



# **Distribución de la media muestral**

A continuación se presentan las principales características de la media muestral $\bar{x}$ y de la proporción muetral $\widehat{p}$.  En cada uno de los casos vamos a suponer el conocimiento de de una población pequeña.

# **Media muestral**

**Propiedades de la media muestral**

### Paso 1

Definir la  población

Supongamos que una población esta conformada por los valores : $\{1,2,3,4,5 \}$, donde $N=5$

Ahora que se desea calcular todas las medias que se puedan obtener de esta población para un tamaño de muestra $n=2$. En otras palabras la población de medias para $n=2$.


Inicialmente definimos dos funciones para calcular los parámetros poblacionales media y varianza: 

$$\mu =\dfrac{1}{N} \sum_{i=1}^{N} x_{i}$$

$$\sigma^{2}= \dfrac{1}{N} \sum_{i=1}^{N} (x_{i}-\mu)^{2}$$

```{r }

media=function(x){sum(x)/length(x)}
varianza=function(x){sum((x-media(x))^2)/(length(x))}

```

### Paso 2

Determinar la media y la varianza poblacional . La media y varianza poblacional de esta población estará dada por:

```{r }
poblacion_x=c(1,2,3,4,5)
cat("media poblacional    :",media(poblacion_x),"\n")
cat("varianza poblacional :",varianza(poblacion_x),"\n")
cat("\n")

```

### Paso 3

Se determinan todas las muestras que se pueden construir de la poblacion 

Para determinar la media y la varianza de todas las medias muestrales para $n=2$ que se pueden obtener de la población, suponemos que las  muestras se escogen con repetición:

$(1,1), (1,2),(1,3),(1,4),(1,5),(2,1),(2,2),(2,3),.....,(5,5)$.

```{r }

poblacion_n2=permutations(5,2,1:5, repeats=TRUE)
mx=apply(poblacion_n2, 1,mean)
data.frame(poblacion_n2,mx)
 cat("media poblacional de la media muestral     :", media(mx),"\n")
 cat("varianza poblacional de la media muestral :",varianza(mx),"\n")
 cat("\n")
 cat("Compara los resultados obtenidos con los respectivos valores de la población ")
 plot(poblacion_n2, pch=19)
 grid()
```

### Paso 4

Determinar la  población de medias de tamaño $n=2$, cuando el proceso se realiza sin repetición

En este caso desaparen las muestras $(1,1),(2,2),(3,3),(4,4),(5,5)$ ademas de $(2,1)$, pues ya esta contenida en la muestra $(1,2$. En total quedaran 10 posibles muestras

```{r, echo=FALSE}
poblacion_n2s=combinations(5,2,1:5, repeats=FALSE)
mx=apply(poblacion_n2s, 1,mean)
data.frame(poblacion_n2s,mx)
cat("media poblacionalde la media muestral     :", media(mx),"\n")
cat("varianza poblacional de la media muestral :",varianza(mx))
cat("\n")
cat("Compara los resultados obtenidos con los respectivos valores de la población ")

plot(poblacion_n2s, pch=19)
grid()
```

## **Conclusiones**

+  $E[\bar{X}] = E[X] = \mu$

+ $V[\bar{X}] = \dfrac{V[X]}{n}$

+ Cuando $\dfrac{n}{N}>0.05$, como el muestreo se realiza sin repeticion ( un cliente solo parece una vez en la muestra) , la probabilidad de seleecion en cada momento cambia a medida que se elige la muestra. Estos cambios hacen necesario realizar un ajuste en la varianza:

$$V[\bar{X}] = \dfrac{V[X]}{n} \dfrac{(N-n)}{(N-1)}$$


# **Proporción muestral**

Otro parametro de intres es la proporcion muestral para lo cual tambien se define una población pequeña que facilite la compresión de sus propiedades. 


**Propiedades de la proporción muesrtal**

### Paso 1

Definir la  población

Supongamos que una población esta conformada por $\{$si, no,si, no, no $\}$

Ahora que se desea calcular todas las medias que se puedan obtener de esta población para un tamaño de muestra $n=2$. 

En otras palabras la población de medias para $n=2$.



```{r }
library(gtools)
media=function(x){sum(x)/length(x)}
varianza=function(x){sum((x-media(x))^2)/(length(x))}

```

### Paso 2

Determinar la media y la varianza poblacioneales 

La media y varianza poblacional de esta población estará dada por:

```{r }
poblacion_x=c(1,0,1,0,0)
cat("media poblacional    :",media(poblacion_x),"\n")
cat("varianza poblacional :",varianza(poblacion_x),"\n")
cat("\n")

```
### Paso 3

Se determinan todas las muestras que se pueden construir de la población 

Para determinar la media y la varianza de todas las medias muestral s para $n=2$ que se pueden obtener de la población, suponemos que las  muestras se escogen con repetición:

$(si,si)$, $(si,no)$......$(no,no)$

```{r}
x <- c("1-si", "2-no", "3-si","4-no","5-no")
muestra=permutations(n=5,r=2,v=x,repeats.allowed=T)
p=c(1,0.5,1,0.5,0.5,0.5,0,0.5,0,0,1,0.5,1,0.5,0.5,0.5,0,0.5,0,0,0.5,0,0.5,0,0)
data.frame(muestra,p)
cat("media de la proporcion muestral    : ",media(p), "\n")
cat("varianza de la proporcion muestral : ", varianza(p))
```

### Paso 4

Determinar la  población de medias de tamaño $n=2$, cuando el proceso se realiza sin repetición

En este caso desaparen las muestras $(1,1),(2,2),(3,3),(4,4),(5,5)$ ademas de $(2,1)$, pues ya esta contenida en la muestra $(1,2$. En total quedaran 10 posibles muestras

```{r, echo=FALSE}

x <- c("1-si", "2-no", "3-si","4-no","5-no")

poblacionp2=combinations(5,2,x, repeats=FALSE)
mp=c(0.5,1,0.5,0.5,0.5,0,0,0.5,0.5,0)
data.frame(poblacionp2,mp)
cat("media poblacional de la media muestral     :", media(mp),"\n")
cat("varianza poblacional de la media muestral :",varianza(mp),"\n")
cat("\n")
cat("Compara los resultados obtenidos con los respectivos valores de la poblacion ")

```

### **Conclusiones**

+  $E[\widehat{p}] = p$

+ $V[\widehat{p}] = \dfrac{pq}{n}$

+ Si $\dfrac{n}{N}>0.05$, se hacen necesario realizar un ajuste en la varianza:

$$V[\widehat{p}] = \dfrac{pq}{n} \dfrac{(N-n)}{(N-1)}$$







