---
title: "Tutorial"
output: learnr::tutorial
runtime: shiny_prerendered
---

```{r setup, include=FALSE}
library(learnr)
knitr::opts_chunk$set(echo = FALSE)
```


## Autoevaluación 1

Los siguientes problemas tienen como objetivo valorar el aprendizaje alcanzado de los temas relacionados con los dos primeros módulos del curso de Probabilidad y Estadística.

Responde los puntos sin ayudas extras de tal forma que pueda valorar lo aprendido.

## Parte A

```{r quiz}
quiz(
  question("La varianza es un estadístico que representa...",
    answer("La tendencia central de los datos"),
    answer("El grado de apuntamiento que tienen los datos"),
    answer("El grado de dispersión que tienen los datos", correct = TRUE),
    answer("El sesgo que tienen los datos")
  ),
  question("Un percentil es una p untiación que permite, en un conjunto de datos, conocer....",
    answer("El porcentaje de datos con valores inferiores"),
    answer("El porcentaje de datos que superan este valor"),
    answer("La posición relativa de un datos en comparación con el conjunto de datos al que pertenece", correct = TRUE)
  )
)
```



## Parte B 

Para el siguiente grupo de datos determine la medida de tendencia central que mejor los representa:

x=c(1,2,3,4,5,4,4,4,3,3,2,3,3,4,5,6,7,7,7,6,5,4,4,34,3,3,3,3,3,4,4,45,5,56,6,6)

```{r, parte B1 exercise=TRUE}



```

Representa gráficamente la siguiente información

y=c(3,3,3,3,3,3,3,3,3,2,2,2,2,2,2,2,2,1,1,1,1,1,2,2,2,2,2,3)
```{r, parte B2, exercise=TRUE}

```

Tutoriales interactivos para R
https://rstudio.github.io/learnr/index.html#Getting_Started

Generando tutoriales interactivos con el paquete learnr
https://yabellini.netlify.app/es/post/tutorialesconlearnr/


https://rstudio.github.io/learnr/examples.html

https://bookdown.org/yihui/rmarkdown/learnr.html

https://ymlthis.r-lib.org/index.html


